【裁判字號】    89,易,5455
【裁判日期】    901002
【裁判案由】    妨害自由
【裁判全文】
臺灣高雄地方法院刑事判決                        八十九年度易字第五四五五號
    公  訴  人  臺灣高雄地方法院檢察署檢察官
    被      告  甲○○
右列被告因妨害自由案件，經檢察官聲請簡易判決處刑（八十九年度偵字第二一一三
四號），嗣本院簡易庭（八十九年雄簡字第一四三三號）認不宜以簡易判決處刑，移
由本院依普通程序審理，本院判決如左：
    主  文
甲○○無罪。
    理  由
一、公訴意旨略以：被告甲○○因欲告訴人乙○○○讓出其在高雄市苓雅區第一公有
    零售市場（以下簡稱苓雅公有市場）內之攤位，竟於民國八十九年八月二日下午
    五時許，在該市場六十號前，以類似槍枝之物品，指著乙○○○說：「限妳即刻
    搬離攤位，否則給妳死」等語，致乙○○○心生畏懼，惟乙○○○因認其就攤位
    有合法權利而未就範，因認被告涉有刑法第三百零四條第二項之強制未遂罪嫌。
二、按犯罪事實應依證據認定之，無證據不得推定其犯罪事實。又不能證明被告犯罪
    者，應諭知無罪之判決，刑事訴訟法第一百五十四條、第三百零一條第一項分別
    定有明文。
    又按，刑法第三百零四條第一項之使人行無義務之事罪之成立，除客觀上有以強
    暴、脅迫方式使人行無義務事之行為外，並須主觀上有使人行無義務事之犯意，
    始為相當，而該項主觀犯意之認定，自應依證據認定之。再按，告訴人之告訴，
    係以使被告受刑事訴追為目的，是其指訴是否與事實相符，仍須視其指訴有無瑕
    疵及有無其他積極事證可為證明為斷，如無瑕庛，且就其他方面調查復與事實相
    符，始足採為論罪科刑之基礎，倘其指訴尚有瑕疵，而所憑之事證復未能就其指
    訴之事實為適切之證明者，即難遽認其指訴為可採（參照最高法院三十年上字第
    八一六號、五十二年台上字第一三○○號判例意旨）。
三、公訴人認被告甲○○涉有右揭犯行，係以告訴人乙○○○之指訴及證人謝添閎（
    原名丙○○）之證詞資為論罪依據。
四、訊據被告甲○○堅決否認涉有右揭強制未遂犯行，辯稱：告訴人原先是本市場於
    三、四十年前所僱用在市場內公有廁所擔任清潔工，後來變成公廁都由告訴人在
    管理還收費，遊客來都會報怨上廁所還要收錢，後來我當選市場自治會的主席，
    就決定要解決這件事，因告訴人在本市場並無合法攤位或權利，我一直希望能將
    廁所收回由自治會管理，為了這件事，告訴人在八十九年七月三十一日及八月一
    日有恐嚇我，我已提出告訴，由法院另案審理中。而案發當天（八月二日），因
    告訴人先前有恐嚇我，所以我攜帶電擊棒防身，當時我正在苓雅市場第六十四號
    攤位與案外人郭明和（開金飾店）聊天，告訴人路過該處看見我，就在店外一直
    罵我，我才拿電擊棒放在背後，並按下錄音機的錄音鍵後，出去跟告訴人談話等
    語。經查：
（一）被告與告訴人於案發時、地之談話內容，有被告所提出之錄音帶譯文一份在卷
      可憑（偵查卷第二十二之十六頁至第二十二之十八頁），而該錄音帶內容亦經
      本院當庭播放後認與前開譯文內容相同，有本院九十年七月十三日之審判暨勘
      驗筆錄一份可憑，是以前開錄音帶譯文之內容堪予採信。觀諸前開譯文，被告
      並未提及「限妳即刻搬離攤位，否則給妳死」等語，從而，尚難僅憑告訴人之
      指訴而遽認被告有為上開言詞之行為。況被告既已事先備妥錄音機準備錄下其
      與告訴人之對話，則應無於對話中說出「給你死」等不利於己言詞之可能。
（二）至告訴人與證人謝添閎雖分別指、證稱被告當時有持槍，告訴人並指稱：該槍
      長約十五公分等語，證人謝添閎則稱：我當時距離被告與告訴人約三公尺，當
      時天色有點暗，但市場內有開燈，還看的到，我看到被告站在六十號攤位的門
      口，拿槍指著告訴人說要給告訴人死，當時很多人圍觀一節，惟果若被告於當
      時確有持槍，則於現場有多人圍觀之情形下，豈有於案發後均無人報警之理？
      是以告訴人及證人謝添閎所稱被告當天持槍一節，顯難以採信。參以證人曾施
      芳枝另證稱：八十九年間被告是苓雅公有市場自治會主席，證人謝添閎他不是
      會員但也會來開會，我去開會時，謝添閎跟被告有鬧得不愉快，被告當時跟謝
      添閎說他不是會員叫他不要發言等語，而證人謝添閎亦不否認於該次開會時遭
      被告制止發言等情（以上均參照本院九十年三月二十七日審判筆錄），由此可
      知被告與證人謝添閎之間確實存有某種程度之對立關係。則由告訴人之指訴及
      證人謝添閎之證詞分別具有上述瑕疵之情形觀之，本院自得合理地懷疑告訴人
      及證人謝添閎所為其他指訴、證詞之可信度。
（三）被告於右揭時地並未持槍等情，已如前述，又被告係自承：當時我將電擊棒放
      在身後等語，核與當時錄音帶譯文之內容大致相符（詳參偵查卷內譯文），且
      依該錄音帶之內容以觀，亦尚難認被告於案發當時之言詞或行為有符合刑法上
      強暴、脅迫之犯行。
（四）再查，高雄市政府已函覆稱：苓雅公有市場之攤鋪位、水電及其設備（含公廁
      ），均屬公有，而依據「高雄市零售市場管理自治條例」第二十九條規定第一
      項第二款及第三款之規定，目前該市場之環境衛生維護及市場環境清理費，均
      由該市場自治會執行及收取，故公廁為該市場建物之一部分，其清潔與管理，
      亦由該市場自治會負責執行，再查，乙○○○於該市場內並無登記合法之攤位
      等語，有高雄市政府九十年八月十六日函一份在卷可憑，而被告身為該市場自
      治會主席，自負有管理該市場所有設施（包括公廁）之責，然告訴人陳黃金花
      因誤認該市場公廁為其所有而不願遷出，被告當有處理此事之權利、義務，從
      而被告主觀上自無使人行無義務事之犯意。
（五）再者，依告訴人所指陳：被告當時（拿槍）說要給我死，我跟他說我年紀這麼
      大死了沒關係（參照本院九十年三月二十七日），顯見告訴人主觀上並無因而
      心生畏懼之情形，是以本案被告之行為亦不構成恐嚇危害他人安全罪之犯行，
      附此敘明。
綜上所述，公訴人之指訴尚難使本院得到被告有「以強暴、脅迫使人行無義務事罪」
之確信有罪心證，此外復查無其他積極證據足證被告涉有前開罪行，核諸前開說明，
應由本院為被告無罪之諭知。
五、據上論斷，應依刑事訴訟法第三百零一條第一項前段，判決如主文。
中      華    民      國      九十      年      十      月      二      日
                                  臺灣高雄地方法院刑事第六庭
                                      法  官  周  玉  群
右正本證明與原本無異。
如不服本判決，應於判決送達後十日內，向本院提出上訴狀。
                                      書記官  黃  英  彥
中      華    民      國      九十      年      十      月      二      日


司法院資訊處製作；財團法人民間司法改革基金會備份。
